---
title: "Тестовое задание"
output: html_document
author: "Вергасова Екатерина"
---

```{r setup, include=FALSE}
knitr::opts_chunk$set(echo = TRUE)
```




## Загружаем данные и библиотеки
```{r, message=FALSE}
library(pagoda2)
library(conos)
library(tidyverse)
library(magrittr)
library(igraph)
library(Seurat)
library(CellAnnotatoR)
library(ggplot2)
library(magrittr)
library(Matrix)
library(pbapply)
library(dplyr)
library(pheatmap)
library("AnnotationDbi")
library("org.Hs.eg.db")
```

```{r, message=FALSE}
data117 <-  readMM("/home/kvergasova/An/single_cell/test_task/117-A3/matrix.mtx")
data117 <- t(data117)
colnames(data117) <- read_tsv("/home/kvergasova/An/single_cell/test_task/117-A3/barcodes.tsv", col_names = F)$X1
rownames(data117) <- read_tsv("/home/kvergasova/An/single_cell/test_task/117-A3/genes.tsv", col_names = F)$X1

data124 <- readMM("/home/kvergasova/An/single_cell/test_task/124-A2/matrix.mtx")
data124 <- t(data124)
colnames(data124) <- read_tsv("/home/kvergasova/An/single_cell/test_task/124-A2/barcodes.tsv", col_names = F)$X1
rownames(data124) <- read_tsv("/home/kvergasova/An/single_cell/test_task/124-A2/genes.tsv", col_names = F)$X1
```

Смотрим дублируются ли баркоды, для последующего анализа важно, чтобы все баркоды были уникальными. У датасетов 117 и 124 есть перекрывающиеся баркоды, добавляем к баркодам 117 "-117"
```{r}
any(duplicated(colnames(data124)))
any(duplicated(colnames(data117)))
any(duplicated(c(colnames(data117),colnames(data124))))
colnames(data117) <- str_c(colnames(data117), "-117")
```

## QC анализ
Изначальные размеры 117 44792 генов на 318949 ядер, для 124 50050 генов на 572737 ядер.
```{r}
#убираем ядра с нулевой экспрессией во всех клетках
data117 <- data117[,colSums(data117) != 0]
data124 <- data124[,colSums(data124) != 0]

#Строим распределение подсчетов на ядро и производим фильтрацию ядер низкого качества, порог 400 подсчетов на ядро для 117 и 400 для 124
hist(log10(colSums(data117)+1), main='molecules per cell', col='cornsilk', xlab='log10(molecules per cell)')
data117_400 <- gene.vs.molecule.cell.filter(data117, min.cell.size=200)

hist(log10(colSums(data124)+1), main='molecules per cell', col='cornsilk', xlab='log10(molecules per cell)')
data124_400 <- gene.vs.molecule.cell.filter(data124, min.cell.size=400)

#Строим распределение подсчетов на ген, находим слабо экспресируемые гены и удаляем их
hist(log10(rowSums(data117_400)+1), main='molecules per gene', col='cornsilk', xlab='log10(molecules per gene])')
data117_400 <- data117_400[rowSums(data117_400)>=1, ]  

hist(log10(rowSums(data124_400)+1), main='molecules per gene', col='cornsilk', xlab='log10(molecules per gene])')
data124_400 <- data124_400[rowSums(data124_400)>=2, ] 
```
После фильтрации: 
```{r}
dim(data124_400)
dim(data117_400)
```
Датасет 117 очень низкого качетва, вполне возможно, что его следует исключить из дальнейшего анализа.

### Предварительная обработка. 
Создаем объект padoda2 для датасетов. Производиться нормализация размеров библиотек и корректировка дисперсии (нормализоация  влияния генов с разными величинами экспрессии). Идентифицируются сверхдисперсные гены (2000 генов).

```{r, message=F, warning=FALSE}
# конвертация матриц в необходимый формат

data117_400 <- as(data117_400, "dgCMatrix")
data124_400 <- as(data124_400, "dgCMatrix")

r117 <- Pagoda2$new(data117_400,log.scale = TRUE, n.cores=4)
r117$adjustVariance(plot=TRUE, gam.k=10)

r124 <- Pagoda2$new(data124_400,log.scale = TRUE, n.cores=4)
r124$adjustVariance(plot=TRUE, gam.k=10)

# уменьшаем размеры набора данных c помощью PCA

r117$calculatePcaReduction(n.odgenes=2e3) 
r124$calculatePcaReduction(n.odgenes=2e3)

# строится граф и находятся кластера
r124$makeKnnGraph(k=40, type='PCA', center=TRUE, distance='cosine')
r117$makeKnnGraph(k=40, type='PCA', center=TRUE, distance='cosine')
r117$getKnnClusters(method=infomap.community, type='PCA')
r124$getKnnClusters(method=infomap.community, type='PCA')

#Нахождение вложений и кластеров
M <- 30
r117$getEmbedding(type='PCA', embeddingType = 'largeVis', M=M, perplexity=30, gamma=1/M, alpha=1)
r117$getEmbedding(type='PCA', embeddingType='tSNE', perplexity=10,verbose=FALSE)
r124$getEmbedding(type='PCA', embeddingType = 'largeVis', M=M, perplexity=30, gamma=1/M, alpha=1)
r124$getEmbedding(type='PCA', embeddingType='tSNE', perplexity=10,verbose=FALSE)

r124$getKnnClusters(method=multilevel.community, type='PCA', name='multilevel')
r117$getKnnClusters(method=multilevel.community, type='PCA', name='multilevel')

```

### Объединение датасетов с помощью conos. Устранение batc-эффекта.
```{r, message=F}
panel <- list("r117" = r117, "r124" = r124)
con <- Conos$new(panel, n.cores=4)
# визуализация для каждого из датасетов
con$plotPanel(clustering="multilevel", use.local.clusters=TRUE, title.size=6)
# Построение объединенного графа и общего PCA 
con$buildGraph(k=30, k.self=5, space='PCA', ncomps=30, n.odgenes=2000, matching.method='mNN', metric='angular', score.component.variance=TRUE, verbose=TRUE)

# нахождение общих кластеров 
con$findCommunities(method=leiden.community, resolution=0.5)
con$findCommunities(method = igraph::walktrap.community, steps=7)

# получаем объединенную матрицу
mat <- t(con$getJointCountMatrix())

```

## Аннотация клеток с помощью cellAnnotatoR. 
cellAnnotatoR работает на основе пакета Pagoda2, который использовался выше в анализе. Этот анотатор показывает высокую точность работы и что немаловажно, очень быстро работает. Но для его работы необходимо заранее знать какие клеточные типы должны быть определены, и какие гены им соответствуют. Для данного датасета, был создан файл kidney1.md, с предполагаемыми клеточными типами и генами. Данные были взяты из статьи (https://www.nature.com/articles/s41597-019-0351-8#Abs1).
```{r, warning=F,message=F}

marker_path1 <- "/home/kvergasova/An/single_cell/kidney1.md"

marker_list <- parseMarkerFile(marker_path1)

p1 <- basicP2proc(mat,n.cores=4, min.cells.per.gene = 0, n.odgenes = 2e3, 
                  get.largevis = FALSE, make.geneknn = FALSE, get.tsne = T)
p1$getKnnClusters(type="PCA", method=conos::leiden.community, resolution=1, n.iterations=10, name="leiden")

clf_data1 <- getClassificationData(mat, marker_list, prenormalized=T)
ann_by_level1 <- assignCellsByScores(p1$graphs$PCA, clf_data1, clusters=p1$clusters$PCA$leiden)
plotAnnotationByLevels(p1$embeddings$PCA$tSNE, ann_by_level1$annotation, size=0.2, 
                       font.size=c(2, 4), shuffle.colors=T)

```


```{r, warning=F}
table(ann_by_level1$annotation)
```
Всего удалось выделилось 4 клеточных типа
Больше всего glomerular parietal epithelial cell 66%
Затем Proximal_tubule cells 25%
Затем Monocytes 5%
Endothelial cells 3%


Полученные соотношения клеточных типов заметно отличаются от данных для здоровой почки из статьи (https://www.nature.com/articles/s41597-019-0351-8#Abs1):
Proximal_convoluted_tubule cell  ~ 50%
Proximal_tubule cells  ~ 32%
Proximal_straight_tubule cells  ~ 5%
NK-T cell  ~ 5%
Monocutes  ~ 3%
glomerular parietal epithelial cell  ~ 3%
Distal_tubule cell  ~ 2%
Collecting_duct_principal_cells ~ 0.7%
B cells ~ 0.6%
Collecting_duct_intercalated_cells ~ 0.3%


Основное отличие проаннотированных клеток от здоровых, заключается в явном доминировании glomerular parietal epithelial cell. Процентное соотношение Proximal_tubule cells и Monocytes практически не изменилось. Так же был обнаружен клеточный тип Endothelial cells в небольшом количестве.




## Возможные процессы и активированные клеточные пути

```{r,warning=F,message=F}

cellannot <-ann_by_level1$annotation$l1
#Дифференциальная экспрессия для обнаруженных клеточных типов
de.info <- con$getDifferentialGenes(groups=cellannot, n.cores=4, append.auc=TRUE)
# К сожалениею для Glomerular_parietal_epithelial_cells не получилось найти дифф экспресию (из-за того что в образце 117 все клетки были отнесены к этому типу)
de <- list(Endothelial = de.info$Endothelial, Monocytes = de.info$Monocytes, Proximal_tubule = de.info$Proximal_tubule)


plotDEheatmap(con, as.factor(cellannot), de, n.genes.per.cluster = 5, column.metadata=list(samples=con$getDatasetPerCell()), row.label.font.size = 7, remove.duplicates=F)
```


```{r}
#функции генов
genes <- c("ANO2", "ADAP2", "ELMO1", "SAT1", "TNRC6B", "MARCH6", "SMAD2", "DAAM1", "PAN3")

function.gene <- mapIds(org.Hs.eg.db,
                     keys=genes, 
                     column="GENENAME",
                     keytype="SYMBOL",
                     multiVals="first")
function.gene
```

Попробуем произвести классический анализ путей для данных рнк секвенирования. Сведем все клетки к 4 кластерам - клеточным типам.
```{r, warning=F,message=F}
library(DESeq2)
library(gage)
library(gageData)

#Кластеризация данных, расчет генов для каждого клеточного типа
data_clusters <- conos:::collapseCellsByType(t(mat), ann_by_level1$annotation$l1, min.cell.count = 0)
countData <- t(data_clusters)


colData <- setNames(colnames(countData),  colnames(countData))
colData <- tibble(condition = colnames(countData))
rownames(colData) <- colnames(countData)

countData <- round(countData*10)
dds <- DESeqDataSetFromMatrix(countData=countData,
                              colData=colData, design=~1)
dds <-  DESeq(dds)
res <- results(dds)
res <- res[order(res$pvalue),]

res$ens <- mapIds(org.Hs.eg.db,
                     keys=row.names(res), 
                     column="ENSEMBL",
                     keytype="SYMBOL",
                     multiVals="first")
res$entrez <- mapIds(org.Hs.eg.db,
                     keys=row.names(res), 
                     column="ENTREZID",
                     keytype="SYMBOL",
                     multiVals="first")
res$name <-  mapIds(org.Hs.eg.db,
                     keys=row.names(res), 
                     column="GENENAME",
                     keytype="SYMBOL",
                     multiVals="first")


data(kegg.sets.hs)
data(sigmet.idx.hs)
kegg.sets.hs <- kegg.sets.hs[sigmet.idx.hs]
foldchanges <- res$log2FoldChange
names(foldchanges) <- res$entrez

# Анализ путей 
keggres <- gage(foldchanges, gsets=kegg.sets.hs, same.dir=TRUE)
lapply(keggres, head)

# Выберем 10 высходящих путей
keggrespathways <- data.frame(id=rownames(keggres$greater), keggres$greater) %>% 
  tbl_df() %>% 
  filter(row_number()<=10) %>% 
  .$id %>% 
  as.character()
```

Возможные активированные пути:
```{r}

keggrespathways
```




